臺灣彰化地方法院民事判決　九十一年度訴字第五五一號
　　原　　　告　乙○○
　　送達代收人　甲○○
　　被　　　告　丙○○
右當事人間請求履行契約事件，本院判決如左：
    主    文
原告之訴及假執行之聲請均駁回。
訴訟費用由原告負擔。
    事    實
甲、原告方面：
壹、先位之訴部分：
一、聲明：
（一）被告應將坐落彰化縣和美鎮○○段第一五四九地號、地目建、面積零點零一五
      四公頃、權利範圍全部之土地所有權移轉登記予原告。
（二）願供擔保請准宣告假執行。
二、陳述：
（一）緣坐落彰化縣和美鎮○○段一五四九地號、地目建、面積零點零零一五四公頃
      土地（下稱系爭土地），原為被告及訴外人謝宗奇、謝宗誠所共有，權利範圍
      各為一百分之八十五、四十分之三、四十分之三。兩造與訴外人謝宗奇等人前
      於民國（下同）七十五年十一月十二日簽訂協議書，其中第二條約定：「甲方
      ＡＢＣＤ棟房屋及和中段一四四八、一五四九地號（即系爭土地）之土地，約
      定由乙方（即原告）全權處理。」等語，被告並將系爭土地所有權狀原本交付
      原告以待移轉登記。嗣原告決定將系爭土地待價而沽，洽尋合適買主，而訴外
      人謝宗奇、謝宗誠業已配合將系爭土地所有權移轉登記予原告，不料被告卻無
      故拒絕原告履行前開協議之要求。俟原告向彰化縣田尾鄉調解委員會聲請調解
      ，卻因被告未到場，因此調解不成立。
（二）按民法第五百二十八條規定，稱委任者，謂當事人約定，一方委託他方處理事
      務，他方允為處理之契約。同法第五百四十一條第二項規定，受任人以自己名
      義，為委任人取得之權利，應移轉於委任人。故「系爭土地登記為被上訴人所
      有，如係被上訴人受上訴人之委任，以自己之名義為委任人取得權利，依法受
      任人即被上訴人自有將所取得之土地權利，返還於委任人即上訴人之義務。」
　　　最高法院四十四年台上字第二六二號判例足資參照。系爭協議書簽訂之緣由，
　　　係兩造胞姊謝慧芬及姐夫前在系爭土地及同地段第一四四八地號土地起造房屋
　　　，卻與他人發生生意糾紛，加以財務週轉不靈，以至於貸款新台幣（下同）一
　　　千兩百萬元及利息無法償還，故台中市第四信用合作社遂要求包括兩造在內之
　　　連帶保證人連帶清償債務。嗣家族公推當時經濟狀況尚佳之原告出面處理胞姊
　　　債務，並簽訂系爭協議書允諾將系爭土地所有權移轉登記予原告，任由原告全
　　　權處理，謝宗奇、謝宗誠及被告則交付所有權狀正本，原告才願意出面處理並
　　　清償前開債務。十數年來，系爭土地均由原告繳交稅捐，易言之，系爭土地在
　　　原告請求移轉登記之前，被告及謝宗奇、謝宗誠係受任以自己名義為所有權人
　　　。至八十五年八月間，被告明知系爭土地所有權狀已交給原告，在未知會原告
　　　情形下，竟然以不實理由向地政事務所申請補發所有權狀並經核准，嗣後竟出
　　　高價要求原告價購，原告乃以存證信函要求被告遵守協議內容並請被告出面協
　　　調，然被告置之不理。事後被告又請求裁判分割系爭土地，雖兄弟謝宗奇、謝
　　　宗誠在本院該分割共有物訴訟審理時主張系爭土地曾有系爭協議書之約定，然
　　　本院仍為分割共有物之判決，將系爭土地原物分配。在上開事件發生後，被告
　　　毀約企圖已昭然若揭，且被告嗣後均刻意不出面協調處理，原告因此提出本件
　　　訴訟，根據兩造協議書第二條之約定，及民法第五百四十一條第二項規定請求
　　　被告移轉登記所有權予原告。
（三）本件並無請求權時效消滅之問題：按民法第一百二十九條第一項第一款所稱之
      請求，並無須何種之方式，祇債權人對債務人發表請求履行債務之意思即為已
      足，債權人為實現債權，對債務人聲請調解之聲請狀，如已送達於債務人，要
      難謂非發表請求之意思，最高法院五十一年台上字第四九０號判例載明甚詳。
      查原告針對系爭土地糾紛於九十年十月十二日向彰化縣田尾鄉調解委員會聲請
      調解，請求被告於九十年十月二十三日出席調解兩造土地糾紛，無奈調解不成
      立。故原告既於調解不成立之後六個月內起訴，要無時效消滅之問題。且依照
      民法第一二九條第一項規定，消滅時效因左列事由而中斷，其中第三款規定為
      起訴之事由。同條第二項規定，左列事項與起訴有同一效力，其中第二款規定
      為聲請調解之事由。而鄉鎮市調解條例第十二條第一項規定，調解委員會接受
      聲請後，應即決定調解期日，通知當事人或其代理人到場，並將聲請書狀或言
      詞聲請筆錄之繕本一併送達於他造。同條例第二十三條第四項規定，調解文書
      之送達，準用民事訴訟法關於送達之規定。原告確實於九十年十月十二日向彰
      化縣田尾鄉調解委員會聲請調解，依法發生土地所有權移轉登記請求時效中斷
      之效果。該調解委員會接受聲請後，應通知對造到場調解，並將聲請書狀或言
      詞聲請筆錄之繕本一併送達，關於送達之程序，準用民事訴訟法之規定。被告
      既否認曾有收受田尾鄉調解委員會之送達通知及原告聲請書狀，且經借調該會
      關於原告聲請調解之全部卷宗，亦未見送達證明，從而，該會送達程序並不合
      法，關於調解期日之通知、及該會開具之調解不成立證明，均不發生效力，亦
      即無民法第一百三十三條所列時效視為不中斷之情形。簡言之，原告就系爭協
      議書糾紛聲請調解，既與起訴情形相同，視為請求權時效中斷，至今亦無調解
      不成立等視為時效不中斷之情形，故原告請求權仍時效中斷之效力；且上開條
      例並未明文規定違反第十二條第二項規定（即：前開調解期日應自調解接受聲
      請之日起，民事事件不得逾十五日）之法律效果，故原告向田尾鄉調解委員會
      聲請調解之效力，依法仍延續至今，故原告請求權，仍生時效中斷之效力。茲
      被告辯稱本件原告請求權時效因調解不成立視為不中斷，原告請求權已罹於時
      效，委實不可採。
貳、備位之訴部分：
一、聲明：
（一）被告應給付原告四百四十四萬元，及其中四百四十萬元部分自七十六年九月二
      十九日起至清償日止；其中四萬元則自起訴狀繕本送達之日起至清償日止，均
      按年息百分之五計算之利息。
（二）願供擔保請准宣告假執行。
二、陳述：
（一）按民法第五四九條第一項雖規定，當事人之任何一方得隨時終止委任契約，然
      若當事人另有約定或依契約當事人之真意係寓有不得隨時終止之意思者，應排
      除本條項之適用，始符合契約自由之法理解釋。退步言之，同條第二項明文規
      定，當事人之一方，於不利於他方之時期終止契約者，應負損害賠償責任。但
      因非可歸責於該當事人之事由，致不得不終止契約者，不在此限。
（二）依系爭協議書之意旨，係約定由原告處理系爭土地及同地段第一四四八地號土
      地前揭之家族債務，被告則同意非經原告同意不得任意將產權移轉，並約定隨
      時提供印章及證件配合原告辦理登記，不得拖延或藉故要求補償；被告並將系
      爭土地權狀正本交給原告保管持有，以擔保遵約履行。綜上解釋兩造真意，系
      爭協議書顯已寓有不得隨時終止契約之約束，故被告終止契約之說，自不可採
      。退步言之，被告選擇在原告清償相關債務之後，在本件訴訟當中主張終止委
      任契約，除造成原告鉅大損失之外，並且有礙於原告本件訴訟之攻擊防禦。否
      則，被告大可於協議書簽訂後、原告清償相關債務之前，主張終止契約；或甚
      至於原告寄發存證信函後、或家人親戚多次出面協調當時，主張終止契約。可
      見被告於本件訴訟中始主張終止契約，絕難謂非可歸責於被告，亦無不得不終
      止之情形。
（三）職是，被告基於上開協議書係基於受任以自己名義為所有權人，今被告既主張
      終止兩造間委任契約，則原告追加備位聲明主張被告應賠償原告因清償前揭債
      務所受以下損失：
１、本金部分：一千兩百萬元。自七十四年九月十二日起至七十六年九月二十九日止
    之利息為一百六十六萬五千九百二十五元。
２、本金部分：二百三十萬元。自七十四年九月十二日起至七十六年九月二十九日止
    之利息為三十三萬四千零七十五元。
３、地上建物工程款債務：二百九十萬元。
４、以系爭土地同段第一四四八地號土地為抵押設定之借款債務：二百萬元。
５、上開由原告依協議書清償債務部分，被告應分擔金額為：被告因連帶債務應分擔
    之金額，應由五人平均分擔：由上開分項之金額核計被告應分擔之金額為四百四
    十萬元（計算式：00000000＋0000000＋0000000＋334075＋0000000＋0000000
    ＝00000000，00000000÷5＝0000000），並請求自七十六年九月二十九日起至清
    償之日止，按年息百分之五計算之利息。
６、自七十四年至八十六年度繳納系爭土地地價稅款：共計四萬九千七百元應由被告
    單獨負擔，並請求自起訴狀繕本送達之日起至清償日止，按年息百分之五計算之
    利息。
７、依照上開計算之金額，原告本件請求被告給付原告四百四十四萬元。
參、證據：提出協議書、被告所有權狀、調解不成立證明書、最高法院五十一年台上
    字第四九０號判例要旨、聲請調解書、起訴狀、稅捐繳款證明、存證信函、本院
    八十九年訴字第一０八五號民事判決、系爭土地所有權狀、清償證明、借據、土
    地登記簿謄本各一份、利息清償證明二份（以上皆影本）及土地謄本一份為證，
    並聲請本院訊問證人謝宗誠、謝宗奇、謝明汝、張正中。
乙、被告方面：
壹、先位之訴部分：
一、聲明：
（一）原告之訴駁回。
（二）如受不利益判決，被告願供擔保，請准宣告免為假執行。
二、陳述：
（一）緣被告前與訴外人謝宗奇、謝宗誠所共有系爭土地，係於六十八年間因被告父
      親謝福來死亡後辦理繼承而取得。被告因繼承取得系爭土地後，該筆土地之所
      有權狀均由兩造之母謝柯素娟代為保管，嗣謝柯素娟於七十三年間死亡，因謝
      柯素娟死亡前，未及時將該筆土地之所有權狀交還被告，亦未告知該土地所有
      權狀置放何處，致使被告一直認為該紙權狀早已遺失。被告對於原告於起訴狀
      所稱被告於七十五年間簽立協議書後並將該紙權狀交予原告以待辦理移轉登記
      云云，誠感錯諤而不知所云，爰鄭重聲明否認曾將該紙權狀交付原告辦理移轉
      登記。
（二）兩造乃兄妹關係，被告在記憶中僅記得母親謝柯素娟於七十三年間死亡後，原
      告曾多次為辦理母親遺產繼承及相關繼承土地之合建規劃事宜而通知被告及其
      他兄弟姊妹們簽名蓋章，被告因識字不多，不解契約內容，僅因原告一再聲明
      不會影響或損害被告權益之口頭保證下，始於相關協議書中簽章，又因原告自
      始未交付一份協議書正本或影本給被告收執，致被告亦不明瞭相關協議書內容
      之真實性為何。
（三）原告所據以訴請移轉系爭土地之協議書第二條約定：「甲方ABCD棟房屋及和中
      段一四四八、一五四九之土地，約定由乙方（即原告）全權處理。」依該協議
      書條款內容及被告之所知，所謂的全權處理，應係指相關之土地委由原告對外
      接洽合建事宜而言，被告絕無表示要將系爭土地贈與或移轉登記給原告，倘認
      為兩造有委任關係，被告亦於本院九十一年六月二十日準備程序時請求終止與
      原告委任關係。原告起訴請求移轉系爭土地，顯係曲解或誤解該協議書之文義
      內容。且該協議書所載之契約簽訂日為七十五年十一月十二日，辜不論該協議
      書之內容真義為何？則相關協議內容所能呈現之契約請求權，亦早已因十五年
      之時效期間屆滿而消滅，爰依民法第一百四十四條第一項規定，主張時效抗辯
      。且被告並未曾表示要將系爭土地贈與登記給原告，也從未收到調解的通知，
      原告請求被告辦理系爭土地所有權移轉登記，顯無理由。
貳、備位之訴部分：
一、聲明：
（一）原告之訴駁回。
（二）如受不利益判決，被告願供擔保，請准宣告免為假執行。
二、陳述：除引用先位之訴之陳述外，補稱：原告先位與備位訴訟請求權基礎不同，
    沒有相牽連關係，也有礙訴訟之終結，被告不同意原告追加備位之訴，且系爭土
    地是被告繼承而來，並非基於原告的信託而取得。
丙、本院依原告聲請向彰化縣田尾鄉調解委員會調閱該會九十年度田鄉調字第一一二
    號卷宗；並依職權向彰化縣和美地政事務所調閱系爭土地辦理繼承登記相關資料
    。
    理　　由
甲、程序部分：按訴訟送達後，原告不得將原訴變更或追加他訴。但有下列各款之情
    形者，不在此限：二、請求之基礎事實同一者；三、擴張或縮減應受判決事項之
    聲明者；七、不甚礙被告之防禦及訴訟之終結者，民事訴訟法第二百五十五條第
    一項第二款、第三款、第七款分別定有明文。經查，原告起訴時主張，基於兩造
    七十五年十一月十二日之協議書第二條約定請求被告將系爭土地所有權移轉登記
    給原告（見本院卷第四頁）；嗣原告於本院九十一年六月二十四日行準備程序時
    追加主張依照委任關係請求被告將系爭土地所有權移轉登記給原告（見本院卷第
    二十二頁）；後原告復於本院九十一年九月二十五日行準備程序時提出準備書狀
    三主張：被告基於上開協議書係基於受任以自己名義為所有權人，今被告既主張
    終止委任契約，則原告備位聲明主張被告應賠償原告因清償前揭債務所受損失三
    百七十四萬九千七百元，及其中三百七十萬元部分自七十六年九月二十九日起至
    清償日止；其中四萬九千七百元則自起訴狀繕本送達之日起至清償日止，均按年
    息百分之五計算之利息；又於本院言詞辯論時擴張其備位聲明主張：金額部分應
    按照協議書人數除與五計算，被告應給付原告之金額為四百四十四萬元（見本院
    卷第一五二頁）。被告對於原告上開追加雖表示不同意（見本院卷第一五三頁）
    ，然本院審酌原告基於上開協議書第二條約定，及委任法律關係之請求，均出自
    兩造簽立系爭協議書之同一基礎事實；且原告係因被告於本院九十一年六月二十
    四日行準備程序時主張：若認為兩造有委任關係，被告亦請求依民法第五四九條
    第一項規定終止兩造之間委任關係（見本院卷第二十二頁）後，始提出備位聲明
    ，以請求賠償原告因被告主張終止委任契約所造成之損害，尚無影響被告之防禦
    與訴訟之終結；而原告於本院言詞辯論時追加其備位請求之金額部分，亦核屬擴
    張應受判決事項之聲明，認原告上開訴之追加均與前揭規定相符，應予准許，先
    此敘明。
乙、先位之訴部分：
一、原告主張：系爭土地原為被告及訴外人謝宗奇、謝宗誠所共有，權利範圍各為一
    百分之八十五、四十分之三、四十分之三，兩造與訴外人謝宗奇等人前於七十五
    年十一月十二日簽訂協議書，其中第二條約定：「甲方ＡＢＣＤ棟房屋及和中段
    一四四八、一五四九地號（即系爭土地）之土地，約定由乙方（即原告）全權處
    理。」被告並將系爭土地所有權狀原本交付原告以便辦理所有權移轉登記。系爭
    協議書簽訂之緣由，係兩造胞姊謝慧芬及姐夫前在系爭土地及同地段第一四四八
    地號土地起造房屋，卻與他人發生生意糾紛，加以財務週轉不靈，以至於貸款一
    千兩百萬元及利息無法償還，故台中市第四信用合作社遂要求包括兩造在內之連
    帶保證人連帶清償債務。嗣家族公推當時經濟狀況尚佳之原告出面處理胞姊債務
    ，並簽訂系爭協議書允諾將系爭土地所有權移轉登記予原告，任由原告全權處理
    ，謝宗奇、謝宗誠及被告則交付所有權狀正本，原告才願意出面處理並清償前開
    債務。易言之，系爭土地在原告請求移轉登記之前，被告及謝宗奇、謝宗誠係受
    任以自己名義為所有權人，十數年來系爭土地均由原告繳交稅捐，原告因經濟尚
    可，無須變賣系爭土地，且系爭土地所有權均登記於自己兄弟及胞妹名下，為牽
    繫家庭感情，原告遂未請求履行協議。直至八十五年八月間，被告明知系爭土地
    所有權狀已交給原告，在未知會原告情形下，竟然以不實理由向地政事務所申請
    補發所有權狀並經核准，嗣後竟出高價要求原告價購，原告乃以存證信函要求被
    告遵守協議內容並請被告出面協調，被告竟置之不理，俟原告向彰化縣田尾鄉調
    解委員會聲請調解，卻因被告未到場，因此調解不成立。後被告又請求裁判分割
    系爭土地，雖訴外人謝宗奇、謝宗誠在本院上開分割共有物事件審理時，曾提出
    系爭土地曾有協議書之約定，然本院仍為分割共有物判決，原告不得已始提起本
    訴，根據兩造協議書第二條之約定，及民法第五百四十一條第二項規定請求被告
    移轉登記系爭土地之所有權予原告等語。
二、被告則以：被告前所共有系爭土地，係於六十八年間因被告父親謝福來死亡後辦
    理繼承而取得。被告因繼承取得系爭土地後，該筆土地之所有權狀均由母親謝柯
    素娟代為保管，嗣母親於七十三年間死亡，因母親死亡前，未及時將該筆土地之
    所有權狀交還被告，亦未告知該土地所有權狀置放何處，致使被告一直認為該紙
    權狀早已遺失，被告否認將該紙權狀交付原告辦理移轉登記，被告因識字不多，
    不解契約內容，僅因原告一再聲明不會影響或損害被告權益之口頭保證下，始於
    相關協議書中簽章，又因原告自始未交付一份協議書正本或影本給被告收執，致
    被告亦不明瞭相關協議書內容。原告所據以訴請移轉系爭土地之協議書第二條約
    定，依該協議書條款內容及被告之所知，所謂的全權處理，應係指相關之土地委
    由原告對外接洽合建事宜而言，被告絕無表示要將系爭土地贈與或移轉登記給原
    告。系爭土地是被告繼承而來，並非基於原告的信託而取得，原告起訴請求移轉
    系爭土地，顯係曲解或誤解該協議書之文義內容，若認為兩造間有委任關係，被
    告亦請求終止兩造委任契約。且該協議書所載之契約簽訂日為七十五年十一月十
    二日，姑不論該協議書之內容真義為何？則相關協議內容所能呈現之契約請求權
    ，亦早已因十五年之時效期間屆滿而消滅，爰依民法第一百四十四條第一項規定
    ，主張時效抗辯。且被告並未曾表示要將系爭土地贈與登記給原告，也從未收到
    調解的通知，原告提起訴訟請求移轉系爭土地，顯無理由等語，資為抗辯。
三、經查，系爭土地雖原為被告及訴外人謝宗奇、謝宗誠所共有，權利範圍各為一百
    分之八十五、四十分之三、四十分之三，因被告請求裁判分割共有物，業經本院
    於九十年一月五日以八十九年度訴字第一０八五號判決原物分割確定在案，並由
    被告辦妥分割登記，單獨取得仍編列為原地號、面積一百三十平方公尺、權利範
    圍全部之所有權，訴外人謝宗奇、謝宗誠分得部分面積各十二平方公尺，則另經
    登記機關編列為同段第一五四九之一、第一五四九之二地號等情，已據原告提出
　　土地登記謄本、本院八十九年度訴字第一０八五號民事判決書為證（分別見本院
　　卷第十二頁、第四十五頁）。是原告於九十一年四月二十二日起訴時就系爭土地
　　面積仍主張為分割前之一百五十四平方公尺，與客觀事實顯不相適合，先予敘明
　　。
四、按請求權，因十五年間不行使而消滅；消滅時效，自請求權可行使時起算；時效
    完成後，債務人得拒絕給付，民法第一百二十五條前段、第一百二十八條前段、
    第一百四十四條第一項分別定有明文。本件原告主張根據兩造協議書第二條之約
    定，及民法第五百四十一條第二項規定請求被告將系爭土地之所有權移轉登記予
    原告；被告則否認原告有任何依照協議書第二條或委任法律關係請求權存在情事
    ，並辯稱：縱使原告之主張為可採，原告之請求權已罹於民法第一百二十五條規
    定之消滅時效，被告自得拒絕給付等語，是本院首應審究被告上揭時效完成之抗
    辯是否屬實，經查：
（一）兩造間之協議書係於七十五年十一月十二日簽立等情，除有協議書影本為證外
      （見本院卷第八頁），並為兩造所是認。該協議書既未約定被告履行義務之始
      期，原告自該協議書簽立時起，即得行使該協議書內容賦予原告之權利，是原
      告依據協議書第二條約定或委任法律關係請求權而得請求原告將將系爭土地之
      所有權移轉登記予原告之權利消滅時效，應自七十五年十一月十二日開始進行
      ，於九十年十一月十二日屆滿十五年而消滅。
（二）原告雖主張：原告除曾以存證信函催告被告履行外，原告針對系爭土地糾紛於
      九十年十月十二日向彰化縣田尾鄉調解委員會聲請調解，請求被告於九十年十
      月二十三日出席調解兩造土地糾紛，無奈調解不成立。按債權人為實現債權，
      對債務人聲請調解之聲請狀，如已送達於債務人，要難謂非發表請求之意思，
      故原告既於調解不成立之後六個月內起訴，要無時效消滅之問題云云。然按時
      效，因請求而中斷者，若為請求後六個月內不起訴，視為不中斷；時效因聲請
      調解或提付仲裁而中斷者，若調解之聲請經撤回、被駁回、調解不成立或仲裁
      之請求經撤回、仲裁不能達成判斷時，視為不中斷，民法第一百三十條、第一
      百三十三條分別定有明文。經查，原告主張催告被告履行之存證信函係於八十
      八年八月三十一日送達被告，有存證信函影本附卷可稽（見本院卷第四十五頁
      ），原告迄於九十一年四月二十二日始提起本件訴訟（見本院卷第三頁），顯
      已逾六個月，是該依存證信函所為之請求，自不生中斷時效之效果；且由彰化
      縣田尾鄉調解委員會關於原告聲請調解九十年度田鄉調字第一一二號卷內資料
      觀之，原告係於九十年十月十二日聲請調解，彰化縣田尾鄉調解委員會係於九
      十年十月十五日寄發調解通知，於同年月二十三日因被告未出席而經原告聲請
      發給調解不成立證明書（見本院卷第五十三頁至第五十九頁），參諸前揭說明
      ，原告於九十年十月十二日因聲請調解中斷之時效，於九十年十月二十三日即
      因調解不成立視為不中斷，自無中斷時效之問題；而債權人為實現債權，對債
      務人聲請調解之聲請狀，如已送達於債務人，固得謂為發表請求之意思，然究
      以該調解聲請狀確曾送達債務人為限，始生因請求而中斷時效之效果。且該中
      斷時效之效力乃係以該調解聲請狀送達被告時發生，並自該時起算民法第一百
      三十條規定之六個月內不起訴視為不中斷之期限，原告主張其於調解不成立之
      後六個月內起訴，符合法律之規定云云，顯有誤會。況被告對於九十年十月間
      曾收受調解通知既否認在卷（見本院卷第六十四頁），原告亦未能提出被告何
      時收受該調解通知之證明，本院經原告聲請調閱該會關於原告聲請調解之全部
      卷宗，亦未見該通知送達被告證明，原告既不能證明被告曾收受及何時收受調
      解之通知，原告主張因調解通知送達被告而生因請求中斷時效之效果云云，即
      無足取。
（三）原告另主張：被告既否認曾有收受田尾鄉調解委員會之送達通知及原告聲請書
      狀，經本院調閱該會關於原告聲請調解之全部卷宗，亦未見送達證明，從而，
      該會送達程序並不合法，關於調解期日之通知、及該會開具之調解不成立證明
      ，均不發生效力，亦即無民法第一百三十三條所列時效視為不中斷之情形，故
      原告向彰化縣田尾鄉調解委員會聲請調解之效力，依法仍延續至今，故原告請
      求權，仍生時效中斷之效力云云。然按鄉鎮市調解條例第二十三條第四項固規
      定：調解文書之送達準用民事訴訟法之規定，但此所謂準用並非必須完全適用
      民事訴訟法關於訴訟文書送達之全部規定。按民事訴訟法關於訴訟文書之送達
      定有嚴謹規定，無非因當事人若未收受訴訟文書，致遲誤訴訟行為，將發生例
      如得由他造聲請一造辯論判決、或視為撤回起訴等嚴重失權的效果；而鄉鎮市
      調解委員會通知書若送達無效，則除當事人因此未出席調解，生調解不成立效
      果外，對當事人並無不利影響，自無準用民事訴訟法第一百四十一條關於送達
      證書規定之必要。原告既自認：「經向調解委員會查詢，調解委員會係以平信
      郵寄方式送達調解通知，非以雙掛號方式，所以沒有回證」（見本院卷第七十
      頁），足見彰化縣田尾鄉調解委員會並非未依照鄉鎮市調解條例第十二條第一
      項之規定通知被告，該調解委員會之送達程序自無瑕疵可言，且該調解委員會
      於九十年十月二十三日調解期日因被告未出席調解，經原告聲請發給調解不成
      立證明書（見本院卷第五十九頁），該調解事件即為終結，原告當時不思即時
      起訴請求履行，反於本院主張其聲請調解之效力延續至今，仍生時效中斷之效
      力云云，顯無可採。
（四）原告又主張：彰化縣田尾鄉公所前課長即證人張正中了解本案後，熱心協助調
      解，在被告未出席調解後，曾委託好友到被告家勸解云云。然證人張正中於本
      院卻證稱：「我並不是調解委員，我只是認識原告的關係，而帶他去調解委員
      會調解而已；原告有委託我去找被告，但我並沒有去找被告」等語（見本院卷
      第八十至第八十一頁），是原告上開主張既為虛妄，自亦不生因請求中斷時效
      之效果。
五、綜上，本件原告主張根據兩造協議書第二條之約定，及民法第五百四十一條第二
    項規定之請求權於九十年十一月十二日即已罹於消滅時效，然原告遲至九十一年
    四月二十二日始提起本件訴訟，是被告為時效完成之抗辯，拒絕給付，依民法第
    一百四十四條第一項之規定，洵屬有據，原告請求被告將系爭土地之所有權移轉
    登記予原告，即無理由，應予駁回。
丙、備位之訴部分：
一、原告主張：依系爭協議書之意旨，係約定由原告處理系爭土地及同地段第一四四
    八地號土地因擔保所生債務及地上建物所生之債務，被告則同意非經原告同意不
    得任意將產權移轉，並約定隨時提供印章及證件配合原告辦理登記，不得拖延或
    藉故要求補償；被告並將系爭土地權狀正本交給原告保管持有，以擔保遵約履行
    之情形，綜上解釋兩造真意，系爭協議書顯已寓有不得隨時終止契約之約束，故
    被告終止契約之說，自不可採。退步言之，被告選擇在原告清償相關債務之後，
    在本件訴訟當中主張終止委任契約，除造成原告鉅大損失之外，並且有礙於原告
    本件訴訟之攻擊防禦。否則，被告大可於協議書簽訂後、原告清償相關債務之前
    ，主張終止契約；或甚至於原告寄發存證信函後、或家人親戚多次出面協調當時
    ，主張終止契約。可見被告於本件訴訟中始主張終止契約，絕難謂非可歸責於被
    告，亦無不得不終止之情形。被告係基於上開協議書係基於受任以自己名義為系
    爭土地之所有權人，今被告主張終止委任契約，則原告備位聲明主張被告應賠償
    原告因清償前揭債務所受損失四百四十四萬元，及如備位聲明所示之利息等語；
    被告則以：被告所有系爭土地，係於六十八年間因被告父親謝福來死亡後辦理繼
    承來，並非基於原告的信託而取得等語，資為抗辯。
二、經查，系爭土地為被告於六十八年間，因兩造之被繼承人謝福來死亡，因遺產分
    割而取得，業據本院依職權向彰化縣和美地政事務所查詢系爭土地辦理繼承登記
    之登記資料，查明屬實（見本院卷第一二九頁、第一三二頁），本院行言詞辯論
    時當庭提示上開登記資料與兩造，原告訴訟代理人亦當庭表示無意見（見本院卷
    第一五三頁）。系爭土地既係由原告於六十八年間因繼承而取得該土地面積一百
    五十四平方公尺之所有權應有部分一百分之八十五，後經本院於九十年一月五日
    以八十九年度訴字第一０八五號判決原物分割，由被告單獨取得仍編列為原地號
    、面積一百三十平方公尺、權利範圍全部土地之所有權，自與受任而為登記名義
    人之情形有異。原告主張：被告依照系爭協議書之內容，應將系爭土地任由其全
　　權處理，不得過問，以補償原告代為清償前揭家族債務之義務等情，縱令屬實，
　　但在被告將系爭土地所有權移轉登記與原告前，原告仍非系爭土地之所有權人。
    且原告得請求被告辦理系爭土地所有權移轉登記之權利業罹於時效，已如前述，
    原告自不得據該協議書主張已取得系爭土地所有權，而得謂「被告係基於受任人
    地位，受原告委任而為系爭土地之所有權人」，是原告所主張其與被告間存在之
    委任關係，顯與客觀事實不符，對於法律之規定亦有誤解。從而，原告依據該不
    存在的委任關係，主張依據民法第五百四十九條第二項規定，請求被告終止兩造
    委任契約後，賠償原告四百四十四萬元及如備位聲明所示之利息，亦無理由，應
    予駁回。
丁、假執行部分：本件原告先位之訴及備位之訴，既均為無理由，其假執行之聲請即
    均失所附麗，應併予駁回。
戊、本件事證已臻明確，兩造其餘攻擊防禦方法及舉證，經核皆於判決結果無影響，
    爰不逐一論述，附此敘明。
據上論結，本件原告先位及備位之訴為均無理由，依民事訴訟法第七十八條，判決如
主文。
中　　　華　　　民　　　國　　九十一　　年　　　十二　　月　　　五　　　日
                                    臺灣彰化地方法院民事第一庭
~B審判長法官　林金灶
~B　　　法官  羅秀緞
~B　　　法官　王昌鑫
右為正本係照原本作成。
如對本判決上訴須於判決送達後廿日內向本院提出上訴狀。
~B法院書記官　梁高賓
中　　　華　　　民　　　國　　九十一　　年　　　十二　　月　　　五　　　日
